臺灣臺中地方法院刑事判決　　　　　　　96年度易字第3893號
公　訴　人　臺灣臺中地方法院檢察署檢察官
被　　　告　丙○○
上列被告因加重竊盜案件，經檢察官提起公訴（九十六年度偵字
第一六五○七號），本院判決如下：
    主    文
丙○○攜帶兇器竊盜，累犯，處有期徒刑柒月。
其餘被訴竊盜部分無罪。
    犯罪事實
一、丙○○前因妨害風化案件，經本院判處有期徒刑五月，嗣經
    上訴，經臺灣高等法院臺中分院判處有期徒刑三月確定，甫
    於民國九十四年三月十九日縮刑期滿執行完畢。猶仍不知悔
    改，竟基於意圖為自己不法所有之犯意，持客觀上足供兇器
    使用之瓦斯管鉗一支 (起訴書誤載為老虎鉗)，於九十六年
    六月十五日六時四十分許，在臺中市○區○○街二號「臺中
    一中」校園內，以上開瓦斯管鉗剪開停放於「臺中一中」校
    園內單車停車棚之甲○○所有之黃色美利達牌腳踏車（價值
    約八千元）鎖後（毀損部份未據告訴及起訴），竊取該腳踏
    車得手後，為該校教官何中青查覺有異，以現行犯逮捕丙○○後報警始查知上情，並扣得丙○○持有之瓦斯管鉗一支。
二、案經臺中市警察局第二分局報告臺灣臺中地方法院檢察署檢
    察官偵查起訴。
    理    由
壹、有罪部分：
一、前揭事實業據被告丙○○於本院審理時自白不諱，核與證人
    甲○○、何中青證述腳踏車遭竊之情節相符（臺中市警察局
    第二分局中分二警偵字第○九六○○一八五一四號卷第一○
    、一一頁），足認被告自白與事實相符，而堪採信。復有贓
    物認領保管單一紙、犯罪現場照二紙（臺中市警察局第二分
    局中分二警偵字第○九六○○一八五一四號卷第一八、二四
    、二五頁）附卷可憑，並有扣案瓦斯管鉗一支可資佐證。故
    本案事證明確，被告犯行應可認定。
二、按刑法第三百二十一條第一項第三款之攜帶兇器竊盜罪，係
    以行為人攜帶兇器為其加重條件，此所謂兇器，其種類並無
    限制，凡客觀上足以對人之生命、身體、安全構成威脅，具
    有危險性之兇器為已足；又攜帶兇器竊盜，祇須行竊時攜帶
    具有危險性之兇器為已足，並不以攜帶之初有行兇之意圖為
    必要（最高法院六十二年臺上字第二四八九號、七十九年臺
    上字第五二五三號判例意旨參照）。查被告竊盜之際攜帶之
    瓦斯管鉗一支，為金屬材質，質地堅硬，客觀上足以對人之
    生命、身體、安全構成威脅，具有危險性，依前開說明自應
    屬兇器。核被告前揭所為，係犯刑法第三百二十一條第一項
    第三款攜帶兇器竊盜罪。被告前因妨害風化案件，經本院判
    處有期徒刑五月，嗣經上訴，經臺灣高等法院臺中分院判處
    有期徒刑三月確定，甫於九十四年三月十九日縮刑期滿執行
    完畢等情，有臺灣臺中地方法院檢察署刑案資料查註紀錄表
    ，臺灣高等法院被告前案紀錄表在卷可參，其於受有期徒刑
    執行完畢後，五年以內故意再犯本件有期徒刑以上之罪，為
    累犯，應依刑法第四十七條第一項之規定加重其刑。爰審酌
    被告因一己之便，攜帶兇器竊取他人之交通工具，其手段非
    平和，影響社會治安及其所獲之利益，與證人甲○○所生之
    損害與不便，暨被告犯後坦承犯行之犯後態度與其竊盜之目
    的、動機等一切情狀，量處如主文所示之刑。扣案之瓦斯管
    鉗一支，雖係供本案犯罪所用之物，惟被告否認為其所有，
    復無積極證據足資認定為被告所有，且非義務沒收之物，爰
    不為沒收之諭知，附此敘明。
貳、無罪部分：
一、公訴意旨略以：被告丙○○意圖為自己不法所有，於九十六
    年六月一日某時許，在臺中市○區○○街二號「臺中一中」
    校園內，徒手竊取證人丁○○所有之白色捷安特腳踏車一輛
    得手，因認被告涉犯刑法第三百二十條第一項之竊盜罪嫌云
    云。
二、按犯罪事實應依證據認定之，無證據不得認定犯罪事實，又
    不能證明被告犯罪者，應諭知無罪之判決，刑事訴訟法第一
    百五十四條第二項及第三百零一條第一項分別定有明文。次
    按刑事訴訟法上所謂認定犯罪事實之證據，係指足以認定被
    告確有犯罪行為之積極證據而言；如未能發現相當證據或證
    據不足以證明，自不能以推測或擬制之方法，以為裁判基礎
    （最高法院二十九年上字第三一○五號、四十年台上字第八
    十六號判例參照）。又檢察官就被告犯罪事實，應負舉證責
    任，並指出證明之方法，刑事訴訟法第一百六十一條第一項
    定有明文。因此，檢察官對於起訴之犯罪事實，應負提出證
    據及說服之實質舉證責任。倘其所提出之證據，不足為被告
    有罪之積極證明，或其指出證明之方法，無從說服法院以形
    成被告有罪之心證，基於無罪推定之原則，自應為被告無罪
    判決之諭知（最高法院九十二年台上字第一二八號判例參照
    ）。
三、公訴人認被告涉犯刑法第三百二十條第一項之竊盜罪嫌，無
    非係以被告於警詢及偵查中自白與證人即被害人丁○○之證
    述等為其主要論據。訊據被告於本院審理時則堅詞否認有何
    竊取證人丁○○所有腳踏車之犯行，辯稱：伊未曾於九十六
    年六月一日某時許，在臺中市○區○○街二號「臺中一中」
    校園內竊取丁○○所有之腳踏車一輛，且監視錄影機翻拍照
    片上騎乘丁○○腳踏車之人並非伊等語。
四、經查：
(一)、按被告之自白不得作為有罪判決之唯一證據，仍應調查其他
    必要之證據，以察其是否與事實相符，刑事訴訟法第一百五
    十六條第二項定有明文。是以，被告雖已自白，仍應調查其
    他必要之證據，以察其是否與事實相符。此立法目的仍欲以
    補強證據擔保自白之真實性；亦即以補強證據之存在，藉之
    限制自白在證據上之價值。而所謂補強證據，則指除該自白
    本身外，其他足資以證明自白之犯罪事實確具有相當程度真
    實性之證據而言。雖其所補強者，非以事實之全部為必要，
    但亦須因補強證據與自白相互利用，而足使犯罪事實獲得確
    信者，始足當之（最高法院九十四年台覆字第十號判例意旨
    可資參照）。被告於警詢中固供稱：伊於於九十六年六月一
    日某時許，在臺中市○區○○街二號「臺中一中」校園內竊
    取丁○○所有之腳踏車一輛云云。（臺中市警察局第二分局
    中分二警偵字第○九六○○一八五一四號卷第三頁），惟於
    偵訊中則供述：曾於臺中一中外面的圍牆竊取一輛腳踏車云
    云，其先後兩次供述就竊取腳踏車的地點顯不一致，復於本
    院審理時則翻異前詞否認上開犯行，是被告之供詞前後顯有
    不同，其於自白是否與事實相符，即有可疑。故仍應調查其
    他必要之證據以察是否與事實相符。
(二)、證人丁○○於警詢中雖證稱：於九十六年六月一日六時四十
    二分許，在臺中市○區○○街二號「臺中一中」校園內，伊
    所有之腳踏車一輛遭竊等語。然本件竊案發生當時，證人丁○○並未親眼看見竊嫌，是證人丁○○前開所證，僅得證明
    其確有腳踏車遭竊之事實，然並無法證明竊取之人即為被告
    ，故尚僅以證人丁○○之前開證述情節即逕為被告不利認定
    。再者，經本院調取九十六年六月一日臺中一中校園監視器
    光碟當庭勘驗，九十六年六月一日六時四十二分三十秒許，
    確有一人騎乘白色腳踏車一輛出入校門，然監視器拍攝畫面
    模糊不清，無法辯識該人為男性或女性，其面目特徵亦無法
    辯認，是該監視器光碟所拍攝之畫面，尚不足為被告犯罪之
    證明。準此，本案均查無被告曾竊取證人丁○○腳踏車之證
    據，以資佐證被告前開自白之真實性。
五、綜上所述，本案僅有被告於警詢及偵訊中不甚一致之自白，
    惟其於本院審理時否認犯行，其自白之真實性即非無疑。復
    無其他補強證據足資佐證被告前開自白之真實性，依前開說
    明，自難僅以被告自白即為其有罪之認定。此外，復查無其
    他證據足資證明前開竊盜犯行係被告所為。準此，公訴人所
    提出之證據或所指出之證明方法，尚不足為被告有罪之積極
    證明，或說服本院形成被告有罪之心證。被告之犯罪事實既
    屬不能證明，揆諸前開法條及判例之說明，依法自應諭知無
    罪之判決。
據上論斷，應依刑事訴訟法第二百九十九條第一項前段、第三百
零一條第一項，刑法第三百二十一條第一項第三款，判決如主文
。
本案經檢察官乙○○到庭執行職務。
中　　華　　民　　國　　96　　年　　10　　月　　18　　日
                  刑事第十四庭  法  官  劉逸成
上正本證明與原本無異。
如不服本判決，應於收受送達後10日內向本院提出上訴書狀（應
敘述具體理由並附繕本）。
上訴書狀如未敘述理由，應於上訴期間屆滿後20日內補提理由書
狀於本院。（應敘述具體理由並附繕本）。
                                書記官  高勳楠
中　　華　　民　　國　　96　　年　　10　　月　　18　　日
附錄論罪科刑法條：
中華民國刑法第321條
犯竊盜罪而有左列情形之一者，處6月以上、5年以下有期徒刑：
一、於夜間侵入住宅或有人居住之建築物、船艦或隱匿其內而犯
    之者。
二、毀越門扇、牆垣或其他安全設備而犯之者。
三、攜帶兇器而犯之者。
四、結夥三人以上而犯之者。
五、乘火災、水災或其他災害之際而犯之者。
六、在車站或埠頭而犯之者。
前項之未遂犯罰之。
